【裁判字號】    95,訴,2847
【裁判日期】    951116
【裁判案由】    違反槍砲彈藥刀械管制條例
【裁判全文】
臺灣臺中地方法院刑事判決              95年度訴字第2847號
公  訴  人  臺灣臺中地方法院檢察署檢察官
被      告  乙○○
                      樓
選任辯護人  張庭禎律師
            張績寶律師
上列被告因違反槍砲彈藥刀械管制條例案件，經檢察官提起公訴
（95年度偵字第14978號），本院判決如下：
    主    文
乙○○未經許可，寄藏其他可發射子彈具有殺傷力之改造手槍，
，處有期徒刑年肆月，併科罰金新臺幣拾萬元，罰金如易服勞
役，以新台幣壹仟元折算壹日。扣案之改造手槍壹支（槍枝管制
編號第0000000000號）及子彈捌顆均沒收。
    事    實
一、乙○○明知具有殺傷力之改造手槍及子彈，分別係槍砲彈藥
    刀械管制條例第4條第1項第1款、第2款所列管之槍砲、彈藥
    ，非經中央主管機關許可，不得寄藏，竟未經許可，基於寄
    藏槍砲之犯意，於93年6 月間某日，於友人林朝金（已於94
    年5月5日死亡）前來其在臺中縣太平市○○里○○街41巷11
    號3樓住處借住時，由林朝金交付其所有、具殺傷力之仿Ｂ
    ＥＲＥＴＴＡ廠84型半自動手槍製造之改造手槍1支（槍枝
    管制編號第0000000000號，為已換裝土造金屬槍管、土造金
    屬槍機而成之改造手槍）及具殺傷力之土造子彈12顆（送鑑
    定後，經試射4顆）予之，乙○○自林朝金手中收受前開槍
    彈後，即將之藏放在前開住處床鋪下之抽屜中。嗣經警於95
    年6月30日上午9時25分許，持本院核發之搜索票在上址查獲
    ，並扣得前開槍彈。
二、案經彰化縣警察局彰化分局報告臺灣臺中地方法院檢察署檢
    察官偵查起訴。
    理    由
一、訊據被告固不否認有於前開時、地，經警查獲前開槍彈之事
    實，惟辯稱：前開槍彈為林朝金所有，林朝金是在93年6、7
    月時到伊家中來借住，期間陸續來來去去，最後一次來住是
    94年4月間，有看他拿過槍彈，聽他說是因債務糾紛要防身
    之用，94年5月的時候，林朝金就去世，直到同年10月間，
    伊整理客房，才發現槍枝放在客房裡云云，經查：
(一)、被告乙○○於95年6月30日上午9時25分許，經警持本院核發
    之搜索票在其位於臺中縣太平市○○里○○街41巷11號3 樓
    住處，查獲仿ＢＥＲＥＴＴＡ廠84型半自動手槍製造之改造
    手槍1支、土造子彈12顆之事實，業經被告供承不諱，且有
    本院搜索票、彰化縣警察局彰化分局搜索扣押筆錄及照片4
    紙在卷足參（警卷第4至第8頁）。而扣案之槍枝及子彈經送
    內政部警政署刑事警察局鑑定結果，認(一)送鑑改造貝瑞塔手
    槍1支（槍枝管制編號：0000000000號），認係仿ＢＥＲＥ
    ＴＴＡ廠８４型半自動手槍製造之槍枝，換裝土造金屬槍管
    及土造金屬槍機而成之改造手槍，機械性能良好，可擊發適
    用子彈，認具殺傷力。(二)送鑑子彈12顆，認均係土造子彈，
    均係直徑約９MM之金屬彈頭，採樣4顆試射，均可擊發，認
    具殺傷力，有內政部警政署刑事警察局95年8月4日刑鑑字第
    09 50 097004號槍彈鑑定書在卷可稽（95年度核交字第935
    號卷第11頁至第13頁），故前開槍彈均為具有殺傷力之槍彈
    ，應足認定。
(二)、又前開槍彈係林朝金（於94年5月5日死亡，見警卷第12頁）
    於93年6 月間至被告乙○○家中借住時交付予其保管一情，
    經被告於警詢中供述：林朝金於93年6月搬來與伊同住，並
    於那時候親手交給伊前開槍彈，請伊代為保管，伊收到林朝
    金交給他的貝瑞塔黑色槍枝及彈匣內12顆子彈後，就放在伊
    房間床鋪下之抽屜內等語（警卷第1頁背面至2頁）；於偵查
    中供述：伊姊夫的弟弟林朝金在93年6月份到伊家中住，槍
    彈拿到伊家中，因林朝金說他跟人有恩怨，所以將槍彈寄放
    在伊家中，伊一直將槍彈擺在伊家中的櫃子裡，除了槍彈，
    林朝金並沒有交付其他東西給伊保管等語（95年度核交字第
    935號卷第4頁至第5頁），依被告於警詢及偵查中所述，前
    開槍彈確係林朝金於93年6月間至其家中借住時親手交予其
    保管，其嗣後於本院審理時改異前詞，無非係為卸責以圖減
    輕刑責之詞，不足採信。
(三)、綜上所述，本件事證明確，被告寄藏槍彈犯行應足認定。
二、論罪科刑：
(一)、按行為後法律有變更者，適用行為時之法律。但行為後之法
    律有利於行為人者，適用最有利於行為人之法律，刑法第2
    條第1項定有明文，茲因本件論罪科刑所適用刑法業於民國
    94 年2月2日以華總一義字第09400014901號令修正公布，並
    自95年7月1日起施行，法律有下列變更，爰比較新舊法如下
    ：
１、槍砲彈藥刀械管制條例第8條第4項之未經許可寄藏手槍罪，
    法定刑需併科新臺幣7,000,000元以下罰金，而同條例第12
    條第4項寄藏子彈罪，法定刑則需併科新臺幣3,000,000元以
    下罰金。而據修正後刑法第33條第5款修正為：「主刑之種
    類如下：五、罰金：新臺幣一千元以上，以百元計算之」，
    此項規定，依刑法第11條前段規定，適用於槍砲彈藥刀械管
    制條例，是依修正後之法律，槍砲彈藥刀械管制條例第8條
    第4項之未經許可寄藏手槍罪，及同條例第12條第4項寄藏子
    彈罪所得科處之罰金刑最低為新臺幣1,000 元；然依被告行
    為時之刑罰法律，即修正前刑法第33條第5 款規定之罰金最
    低額1元，上開2罪之罰金刑最低額均僅為銀元1 元，若換算
    為新臺幣，亦僅為新臺幣3 元。因此，比較上述修正前、後
    之刑罰法律，自應以被告行為時關於併科罰金刑之法律較有
    利於被告。
２、被告於行為時之刑法第42條第2項前段規定：「易服勞役以
    一元以上三元以下折算一日。」又被告行為時之易服勞役折
    算標準，修正前罰金罰鍰提高標準條例第2 條（現已刪除）
    規定，就其原定數額提高為100倍折算1日，則本件被告行為
    時之易服勞役折算標準，最高應以銀元300元折算1日，經折
    算為新臺幣後，應以新臺幣900元折算為1日。惟95年7月1日
    修正公布施行之刑法第42條第3項前段規定：「易服勞役以
    新臺幣一仟元、二仟元或三仟元折算一日。」比較修正前後
    之易服勞役折算標準，以95年7月1日修正公布施行後之規定
    ，較有利於被告，則依刑法第2條第1項但書，應適用修正後
    刑法第42條第3項前段之規定，定其折算標準。
(二)、按寄藏與持有槍砲，均係將物置於自己實力支配之下，僅寄
    藏必先有他人之持有行為，而後始為之受寄代藏而已，故寄
    藏之受人委託代為保管，其保管之本身，亦屬持有，不過，
    此之持有係受寄之當然結果，雖不應另就持有予以論罪，然
    未經許可持有手槍，其持有之繼續，為行為之繼續，亦即一
    經持有手槍，罪已成立，但其完結須繼續至持有行為終了時
    為止，則包括持有之寄藏手槍行為，自亦為行為之繼續，其
    犯罪之完結須繼續至寄藏行為終了時為止。其間法律縱有變
    更，因其行為繼續實施至新法施行以後，即應適用新法，尚
    無行為後法律變更之可言（最高法院88年度臺上字第2968號
    判決、93年度台上1573判決意旨可資參照）。是核被告所為
    ，係犯槍砲彈藥刀械管制條例第8條第4項之未經許可，寄藏
    可發射子彈具有殺傷力之改造手槍罪及同法第12條第4項未
    經許可寄藏子彈罪。被告一行為同時地寄藏改造手槍及子彈
    ，觸犯前述2罪名，為想像競合犯，應依刑法第55條之規定
    ，從一重之槍砲彈藥刀械管制條例第8條第4項之未經許可，
    寄藏可發射子彈具有殺傷力之改造手槍罪處斷。爰審酌槍、
    彈氾濫之情形將影響社會之治安，被告明知寄藏槍彈係違法
    行為，竟仍代他人寄藏具有殺傷力之改造手槍、子彈，其僅
    係單純代朋友藏放，未持該槍彈為其他非法行為，其犯罪後
    態度等一切情狀，量處如主文所示之刑，並就併科罰金部分
    諭知易服勞役之折算標準。又扣案具殺傷力之仿ＢＥＲＥＴ
    ＴＡ廠84型半自動手槍製造之改造手槍1支（槍枝管制編號
    第0000000000 號）及鑑定試射後所餘子彈8顆，係違禁物，
    不問屬於犯人與否，均應依修正前刑法第38條第1項第1款規
    定，予以宣告沒收（沒收係屬執行事項，不生新舊法比較之
    問題，最高法院24年上字第5292號判例可資依循）。至於前
    揭經試射鑑定具有殺傷力之土造子彈4顆，因經試射擊發，
    僅餘彈殼，即已失去子彈之功能，為廢棄物，非屬違禁物，
    自毋庸予以宣告沒收。
據上論斷，應依刑事訴訟法第299條第1項前段，槍砲彈藥刀械管
制條例第8條第4項、第12條第4項，刑法第11條前段、第2條第1
項、第55條、第42條第3項前段、第38條第1項第1款，判決如主
文。
本案經檢察官甲○○到庭執行職務。
中    華    民    國    95    年    11    月    16    日
                  刑事第四庭    審判長法  官  林宜民
                                      法  官  林學晴
                                      法  官  柯雅惠
上正本證明與原本無異。
如不服本判決，應於送達後十日內向本院提出上訴狀（須附繕
本），上訴於台灣高等法院台中分院。
                                      書記官  郭佳雯
中    華    民    國    95    年    11    月    16    日
附錄論罪科刑法條
附錄論罪科刑法條
所犯法條：
槍砲彈藥刀械管制條例第八條：
未經許可，製造、販賣或運輸鋼筆槍、瓦斯槍、麻醉槍、獵槍、
空氣槍或第四條第一項第一款所定其他可發射金屬或子彈具有殺
傷力之各式槍砲者，處無期徒刑或五年以上有期徒刑，併科新臺
幣一千萬元以下罰金。
未經許可，轉讓、出租或出借前項所列槍枝者，處五年以上有期
徒刑，併科新臺幣一千萬元以下罰金。
意圖供自己或他人犯罪之用，而犯前二項之罪者，處無期徒刑或
七年以上有期徒刑，併科新臺幣一千萬元以下罰金。
未經許可，持有、寄藏或意圖販賣而陳列第一項所列槍枝者，處
三年以上十年以下有期徒刑，併科新臺幣七百萬元以下罰金。
第一項至第三項之未遂犯罰之。
槍砲彈藥刀械管制條例第十二條：
未經許可，製造、販賣或運輸子彈者，處一年以上七年以下有期
徒刑，併科新臺幣五百萬元以下罰金。
未經許可，轉讓、出租或出借子彈者，處六月以上五年以下有期
徒刑，併科新臺幣三百萬元以下罰金。
意圖供自己或他人犯罪之用，而犯前二項之罪者，處三年以上十
 年以下有期徒刑，併科新臺幣七百萬元以下罰金。
未經許可，持有、寄藏或意圖販賣而陳列子彈者，處五年以下有
期徒刑，併科新臺幣三百萬元以下罰金。
第一項至第三項之未遂犯罰之。


司法院資訊處製作；財團法人民間司法改革基金會備份。
